臺灣臺北地方法院民事判決
109年度訴字第7864號
原      告  何黃忠  
訴訟代理人  沈宏裕律師                      
被      告  宗哲國際股份有限公司


特別代理人  程光儀律師
訴訟代理人  張義群律師
            蔡欣澤律師
            彭郁紋律師
上列當事人間確認董事委任關係不存在等事件，本院於民國110
年11月19日言詞辯論終結，判決如下：
    主  文
確認原告與被告間之董事委任關係自民國110年2月5日起不存在
。
被告應辦理董事變更登記，將原告自被告之董事名單中塗銷。 
原告其餘之訴駁回。
訴訟費用由被告負擔十分之九，餘由原告負擔。
    事實及理由
壹、程序事項
　　按確認法律關係之訴，非原告有即受確認判決之法律上利益
    者，不得提起之，民事訴訟法第247條前段定有明文。所謂
    即受確認判決之法律上利益，係指因法律關係之存否不明確
    ，致原告在私法上之地位有受侵害之危險，而此項危險得以
    對於被告之確認判決除去之者而言（最高法院42年台上字第
    1031號判例參照）。查本件原告主張兩造間董事之委任關係
    業經合法終止，惟因被告公司變更登記表上之董事名單仍登
    記原告為董事，客觀上確足以使人誤認原告為被告公司之董
    事，而使自己隨時有遭遇訴訟或稅務風險之可能。故原告主
    觀上認其與被告間就董事委任關係存否即屬不明確，致其在
    私法上之地位有受侵害之危險，而此種不安之狀態，得以確
    認判決加以除去，是原告提起本件確認之訴，有確認利益，
    應予准許。
貳、實體事項 
一、原告主張略以：
　　原告自民國85年2月起受訴外人何宗英所託，擔任被告之董
    事，然從未參與被告公司之董事會及公司經營決策運作。於
    106年7月6日以台北圓山郵局第292號存證信函（下稱系爭存
    證信函）向被告辭任董事職務、副本並寄予臺北市政府，業
    經被告於106年7月7日收受，故依公司法第192條及民法第54
    9條之規定，兩造間之董事委任關係因原告終止之意思表示
    應自105年12月30日起不存在。此外，因為時隔已久，原告
    未能提出原證1存證信函並未附上回執聯，本件原告以起訴
    狀繕本送達作為終止兩造間之董事委任關係之意思表示。依
    公司法第387條第1項規定，僅代表公司之負責人有權向主管
    機關申請變更登記，包含原告之任何第三人均不得逕以自己
    名義向主管機關申請辦理公司變更登記，爰提起本訴並聲明
    ：⒈確認原告與被告間董事關係自106年7月7日起不存在。⒉
    被告應辦理董事變更登記，將原告自被告之董事名單中塗銷
    。
二、被告則以：
　　原告所提的原證1存證信函並未附上回執聯，不足證明被告
    有收受終止之意思表示。至於原告所提的訴之聲明第二項的
    部分，被告認為沒有權利保護的必要。主要是參照最高法院
    89台上1146，如果原告取得勝訴判決就可以單獨辦理塗銷，
    不需要被告公司參與等語，資為抗辯。並聲明：原告之訴駁
    回。
三、本院得心證理由：
　㈠按公司與董事間之關係，除本法另有規定外，依民法關於委
    任之規定；當事人之任何一方，得隨時終止委任契約；非對
    話而為意思表示者，其意思表示，以通知達到相對人時，發
    生效力，公司法第192條第4項、民法第549條第1項及民法第
    95條第1項前段分別定有明文。準此，公司與董事間之關係
    ，自得由當事人之一方隨時終止之。
　㈡經查，原告主張伊已向被告為辭任之意思表示等事實，業據
    其提出系爭存證信函、公司變更登記表等件為證（見本院卷
    第17-39頁），雖未能提出中華郵政掛號郵件收件回執，然
    以本件起訴狀繕本送達作為終止兩造間之董事委任關係之意
    思表示，堪認原告辭任董事之意思表示，業於起訴狀繕本於
    110年2月4日由被告收受時（見本院卷第83頁），即生終止
    之效力，兩造間董事之委任關係亦因原告終止而不存在。從
    而，原告以其已與被告終止董事之委任關係，請求確認兩造
    間之董事委任關係不存在，為有理由，應予准許。
　㈢按公司之登記或認許，應由代表公司之負責人備具申請書，
    連同應備之文件1份，向中央主管機關申請，代表公司之負
    責人應辦理變更登記而不辦理時，僅能科處罰鍰，此觀諸公
    司法第387條第1項、第7項之規定即明。準此，原告雖已與
    被告公司終止董事及董事長委任關係，惟仍無從以自己名義
    向主管機關申請辦理該等職位解任變更登記，倘代表被告之
    負責人未依規定辦理董事解任變更登記，將導致被告公司董
    事名冊仍列原告為董事，原告因此可能遭受不利益，是原告
    於被告公司不辦理董事變更登記時，自得訴請法院命被告公
    司應向主管機關辦理董事解任變更登記。從而，兩造間董事
    之委任關係既已終止，原告已非被告董事，業如前述，被告
    迄未向主管機關辦理董事解任變更登記，原告請求被告公司
    應向主管機關經濟部商業處辦理塗銷原告擔任被告董事之登
    記，自屬有據，應予准許。
四、綜上所述，原告主張其為被告公司之董事，業已於106年7月
    6日以系爭存證信函向被告辭任董事職務等情，因原告未能
    提出系爭存證信函之收件回執，自難認被告確有收受原告辭
    任之意思表示；至原告主張以起訴狀繕本向被告公司辭任董
    事職位等情，經核於法並無不合，應予准許，是原告自起訴
    狀繕本送達之翌日即110年2月5日起，應已合法終止與被告
    間之董事委任關係。準此，原告請求確認兩造間之董事委任
    關係自民國110年2月5日起不存在。及請求被告應辦理董事
    變更登記，將原告自被告之董事名單中塗銷等情，為有理由
    ，應予准許。逾此部分之請求，即為無理由，應予駁回。
五、本件事證已臻明確，兩造其餘之攻擊或防禦方法及所用之證
    據，經本院斟酌後，認為均不足以影響本判決之結果，爰不
    逐一論列，附此敘明。
六、據上論結，本件原告之訴一部為有理由，一部為無理由，依
    民事訴訟法第79條，判決如主文。
中華民國110年11月30日
                  民事第二庭    法　官　陳雅瑩
以上正本係照原本作成。
如對本判決上訴，須於判決送達後20日內向本院提出上訴狀。如
委任律師提起上訴者，應一併繳納上訴審裁判費。
中華民國110年11月30日
                                書記官　鄭以忻